【裁判字號】    89,簡上,42
【裁判日期】    890516
【裁判案由】    違反動產擔保交易法
【裁判全文】
臺灣新竹地方法院刑事判決                          八十九年度簡上字第四二號
    上  訴  人  甲○○
    即  被  告
右列上訴人即被告因違反動產擔保交易法案件，不服本院竹東簡易庭八十八年度竹東
簡字第三二號，中華民國八十九年二月二十二日第一審簡易判決（聲請案號為八十八
年度偵字第六號）提起上訴，本院管轄第二審合議庭認不得以簡易判決處刑，改依通
常訴訟程序審理，自為第一審判決如左：
    主    文
原判決撤銷。
甲○○無罪。
    理  由
一、聲請簡易判決處刑意旨略以：被告甲○○於民國八十六年六月二十六日，向雋邦
    企業股份有限公司（以下稱雋邦公司）以動產擔保交易法設定抵押方式，購買汽
    車Ｈ２─七一二三號自小客車乙輛，分期給付，自八十六年七月二十五日起，至
    八十九年六月二十五日止，總價新台幣（下同）七十六萬三千三百四十四元，每
    期給付二萬一千二百零四元，並約明該車應放置在新竹縣峨眉鄉○○街十八巷一
    弄二號處所，為動產擔保交易之債務人。詎甲○○於繳付至八十七年六月三十日
    起即拒不付款，並意圖不法之利益，將上開汽車遷移他處，致生損害於雋邦公司
    ，認被告涉犯動產擔保交易法三十八條之遷移動產擔保交易物罪等語。
二、按犯罪事實應依證據認定之，無證據不得推定其犯罪事實，刑事訴訟法第一百五
    十四條定有明文。又認定被告有罪之事實應憑證據；如未能發現相當之證據，或
    證據不足以證明時，自不能以推測或擬制之方法，以為裁判之基礎。次按，動產
    擔保交易法第三十八條之罪，係以行為人即動產擔保交易之債務人，意圖不法之
    利益，將標的物遷移、出賣、出質、移轉、抵押或為其他處分，致生損害於債權
    人，為其構成要件。
三、公訴人認被告涉犯動產擔保交易法三十八條之遷移動產擔保交易物犯行，無非以
    上開事實業據雋邦公司代理人游晉觀指訴綦詳，並有附條件買賣契約書及動產擔
    保交易附條件買賣設定登記申請書影本各一紙附卷可稽，為其論據。惟訊據被告
    甲○○堅詞否認有何違反動產擔保交易法三十八條犯行，辯稱：買車時約定放在
    住所所在地，買車時伊住頭份鎮，八十七年十一、二月伊搬離頭份鎮，當時因雋
    邦公司的電話（號碼）不見了，無法聯絡他們，一直到他們告伊時，在地檢署外
    講好將車還他，他們告伊前一直沒有聯絡上他們、確實不是故意要遷移等語。
四、經查，本件動產擔保交易附條件買賣契約約定標的物即前開自用小客車，存放之
    處所為苗栗縣頭份鎮上埔里沙埔二十五號，後被告搬離原址遷至新竹縣峨眉鄉○
    ○街十八巷一弄二號，復因無車庫放置汽車，遂向住處隔壁村鄰居即同鄉湖光村
    十二鄰八號借得放置汽車處所之事實，業據證人即雋邦公司之代理人游晉觀於本
    院結證屬實，並有存證信函影本一紙附卷可證，此外，被告於八十八年元月十二
    日檢察官開庭後，業已將前開車輛返還告訴人雋邦公司之事實，亦經證人游晉觀
    證述明確，並有陳報狀一紙在卷可稽，被告前揭辯解，因無法聯絡雋邦公司，確
    實不是故意要遷移等語應可採信，堪信為真，足見車輛一直在被告使用中且車輛
    本具流動性，而以附條件買賣方式購車者，莫不以該車為交通工具而於價款付清
    前駕駛占有該車為目的，原難限制其標的物之車輛固定應放置地點以認定是將標
    的物遷移而違法，況上訴人購買前開車輛之目的係作為生財工具之用，因住家無
    停車空間，遂將車停放於住家鄰近處，所為尚可認係在購買汽車之正常使用範圍
    之內，應無為自己不法利益可言。再參以動產擔保交易法第三十八條所謂將標的
    物遷移，係指債務人意圖不法利益，而將標的物予以藏匿，使債權人難以或無法
    發現而言。甲遷居當然必將電視機一併遷移，此與該條所謂不法利益而遷移情形
    不同，縱使某甲未通知公司及未依期付款，僅屬民事上債務不履行問題，尚不構
    成該條之罪（臺灣高等法院暨所屬法院67年度法律座談會刑事類第36號參照，收
    錄於臺灣高等法院歷年法律座談會彙編 (下冊)第661-662頁）。參酌上開見解，
    是縱然被告將汽車停放於新址而未通知告訴人上情，亦尚難認其主觀上有為自己
    不法利益而無故遷移標的物，被告之行為與動產擔保交易法第三十八條之構成要
    件有間，自難論以該罪。此外，復查無其他積極證據足資證明被告有何違反動產
    擔保交易法之情事，原審判決固有其見，惟原審判決未審酌被告遷移上開自小客
    車，乃因住家無停放空間之情遽對被告論罪科刑，自有未合。上訴意旨否認犯罪
    ，非無理由，爰由本院將原判決撤銷，認被告之犯罪不能證明，依法為其無罪判
    決之諭知。
五、本案雖聲請簡易判決處刑，並經本院竹東簡易庭以八十八年度竹東簡字第三二號
    簡易判決在案，惟經本院管轄第二審合議庭認應諭知被告無罪之判決，是本案不
    得以簡易判決處刑，應依刑事訴訟法第四百五十五條之一第三項準用同法第三百
    六十九條第二項規定，改依第一審通常訴訟程序審理，自為第一審判決，附此敘
    明。
據上論斷，應依刑事訴訟法第四百五十二條、第四百五十五條之一第三項、第三百六
十九條第二項、第三百六十四條、第三百零一條第一項，判決如主文。
本案經檢察官黃仁宏到庭執行職務。
中      華      民      國    八十九    年      五      月     十六     日
                                    臺灣新竹地方法院刑事第一庭
                                        審 判 長  法  官  賴  淑  敏
                                                  法  官  黃  美  盈
                                                  法  官  馮  俊  郎
右正本證明與原本無異。
如不服本判決，應於判決送達後十日內向本院提出上訴狀( 應附繕本 )，上訴於
臺灣高等法院。
                                                  書記官  謝  國  聖
中      華      民      國    八十九    年      五      月     十六     日


司法院資訊處製作；財團法人民間司法改革基金會備份。
